臺灣高等法院臺中分院民事裁定　96年度破抗字第50號
抗　告　人　甲○○
上列抗告人因破產宣告事件，對於中華民國96年8月20日台灣台
中地方法院96年度破字第83號所為裁定提起抗告，本院裁定如下
：
      主  文
原裁定廢棄，發回台灣台中地方法院。
      理  由
一、抗告意旨略以：伊為單眼全盲之殘障人士，經朋友鼓吹合作
    開設餐廳，投入多年積蓄，不足之數向銀行借貸，但好景不
    長，適逢九二一大地震震垮餐廳，民國（下同）九十三年又
    遇七二水災，家中物品泡水毀損，只好將原先預定還銀行之
    款項挪為整修之用，不足部分再次向銀行借貸，且女兒自幼
    患有自閉症，需負擔昂貴醫療費，亦得向銀行借貸，遂變成
    以債養債，尚積欠詳如卷附債權人清冊，共計新臺幣（下同
    ）二百六十四萬二千九百六十六元。惟伊現有資產現款三十
    萬零一千元，就所負債務扣除現有資產後顯已超過現實資產
    ，已無力清償債務，有宣告破產之必要，至於宣告破產有無
    實益，似非宣告破產時所應斟酌之要件，爰聲請宣告破產，
    尚有分配清償之實益，惟原審認無分配之實益云云，即有未
    洽，因而請求廢棄原裁定等語。
二、按破產，對債務人不能清償債務者宣告之，為破產法第五十
    七條所明定。又依同法第一百四十八條規定之旨趣，除債務
    人之財產不敷清償財團費用及財團債務外，尚難認無宣告破
    產之實益。是以法院就破產之聲請，依同法第六十三條第二
    項之規定，應本於職權為必要之調查，必債務人確無財產可
    構成破產財團，或債務人之財產不敷清償財團費用及財團債
    務，無從依破產程序清理其債務，始得以無宣告破產之實益
    ，裁定駁回聲請，最高法院九十六年度台抗四九四號裁定意
    旨參照。
三、查抗告人現有現金三十萬零一千元之資產，為原審所確認之
    事實，可構成破產財團之財產。依破產法第九十五條及第九
    十六條規定，兼以抗告人提出之負債表及債權人清冊等，該
    債權人為華南商業銀行等十三人，人數非多，債權額各經載
    明（見原審卷二十、二十一頁），則其財產所構成破產財團
    是否確不敷清償財團費用及財團債務，洵非無疑。是原法院
    見未及此，逕以本件如宣告抗告人破產，抗告人尚須支付破
    產管理人之報酬，按破產管理人之報酬如以最低基本工資每
    月一萬五千八百四十元計算，每年至少須支出十九萬零八十
    元，及再依「各級法院辦案期限實施要點」第二點第二項之
    規定，破產事件之辦案期限為二年，則抗告人在二年之破產
    期間應支付之財團費用至少高達三十八萬零一百六十元，顯
    見抗告之財產過少，依抗告人所述其現有財產於扣除上開破
    產管理人之報酬後，已無餘額可供構成破產財團，自無法清
    償破產債權，而認本件抗告人聲請宣告破產為無實益云云，
    似屬臆測之詞，猶嫌速斷。至於將來破產財團之財產有不足
    清償破產財團之費用及財團之債務，乃終止破產程序而已。
    是原法院未察，遽為駁回抗告人破產之聲請，尚有未洽。抗
    告論旨，指摘原裁定不當，為有理由，應由本院將原裁定廢
    棄，且有必要發回原法院就近調查，並依法更為適當之處理
    。
四、據上論結，本件抗告為有理由，依破產法第五條、民事訴訟
    法第四百九十二條，裁定如主文。
中　　華　　民　　國　　96　　年　　9 　　月　　14　　日
                  民事第六庭    審判長法  官  袁再興
                                      法  官  吳惠郁
                                      法  官  盧江陽
以上正本係照原本作成。
再為抗告應以適用法規顯有錯誤為理由，並經本院之許可，該許
可以原裁定所涉及之法律見解具有原則上之重要性者為限。
如提起再抗告者應於裁定送達後10日內向本院提出抗告理由狀（
須按照他造人數附具繕本）並繳納抗告裁判費新臺幣1,000元，
同時委任律師或具有律師資格之關係人為代理人。
                                      書記官  陳玫伶
中　　華　　民　　國　　96　　年　　9 　　月　　14　　日
                                                      Ｍ
